【裁判字號】    90,訴,717
【裁判日期】    900718
【裁判案由】    偽造文書
【裁判全文】
臺灣板橋地方法院刑事判決                            九十年度訴字第七一七號
    公  訴  人  臺灣板橋地方法院檢察署檢察官
    被      告  戊○○
右列被告因偽造文書案件，經檢察官提起公訴（九十年度偵字第三四六五號），本院
判決如左：
    主  文
戊○○共同行使偽造私文書，足以生損害於他人，處有期徒刑肆月，如易科罰金，以
佰元折算壹日。扣案變造之丙○○、甲○○身分證上所換貼之「戊○○照片」各壹
張、房屋租賃契約書壹份及另壹份房屋租賃契約書上偽造之「丙○○」簽名壹枚、印
文貳枚均沒收。
    事  實
一、戊○○因違反毒品危害防制條例案件，經臺灣板橋地方法院檢察署於民國八十九
    年十月六日發佈通緝，其為脫免逮捕，竟與不詳姓名年籍綽號「阿國」之成年人
    共同基於變造身分證之概括犯意聯絡，先於八十九年十一月間某日，在臺北縣三
    重市○○○路天台廣場附近，交付「阿國」自己照片一張後，由「阿國」在不詳
    地點，將該照片換貼於丙○○身分證上加以變造，變造完成後，戊○○明知該身
    分證係來路不明之贓物（該身分證係丙○○所有，於八十八年三月十六日，在臺
    北縣某地遺失），單獨以新台幣（下同）一千元之代價予以購買；約一星期後，
    又於相同地點，交給「阿國」另一張自己照片後，由「阿國」在不詳地點，將該
    照片換貼於甲○○身分證上加以變造，變造完成後，戊○○明知該身分證係來路
    不明之贓物（該身分證係甲○○所有，於八十八年七月二十一日，在臺中縣和平
    鄉某地遺失），復基於同上故買贓物之概括犯意，以相同之代價予以購買。嗣戊○○為租屋居住，竟與其妻丁○○（未據起訴）共同基於犯意之聯絡，於九十年
    一月十五日（起訴書略載為一月間某日），未經丙○○之同意，先由戊○○前往
    臺北市萬華區某地，委請不知情之店主偽刻「丙○○」印章乙個，再由丁○○持
    該印章及上開變造之丙○○身分證，前往臺北縣板橋市聖街二一九號四樓乙○○
    住處樓下，向乙○○表明以丙○○名義承租臺北縣中和市○○路一六０巷三十五
    號十三樓Ｇ六室房屋而行使該變造之身分證，足以生損害予丙○○、乙○○對出
    租人身分認定、戶政機關對身分證件管理之正確性，並接續偽造「丙○○」簽名
    各一枚、印文各二枚於屬私文書性質之一式二份之房屋租賃契約書上而偽造，再
    將其中一份持向乙○○承租上開房屋而行使之，另一份收執留用，足以生損害於
    乙○○出租人身分認定之正確性。嗣於九十年二月八日上午七時三十分許，經警
    在上址租處內查獲戊○○，並扣得變造之丙○○、甲○○身分證各一張，丁○○
    知悉後即向乙○○中止租約，並交還上開房屋租賃契約書，迄於九十年七月四日
    經本院傳訊乙○○時，乙○○當庭提出前揭房屋租賃契約書二份由本院扣案。
二、案經臺北市政府警察局中正第一分局報請臺灣板橋地方法院檢察署檢察官偵查起
    訴。
    理  由
一、右揭事實，業據被告戊○○於本院審理時坦承不諱，核與證人甲○○、丁○○、
    乙○○於本院調查中證述之情節相符，並有丙○○、甲○○補領國民身分證申請
    書各乙紙附卷可稽及變造之丙○○、甲○○身分證各一張、房屋租賃契約書二份
    扣案可資佐證。而依前開甲○○證述與申請書各乙紙所載內容所示，丙○○及甲○○分別遺失身分證，該等身分證應係他人遺失之贓物無訛。罪證明確，被告犯
    行洵堪認定。
二、查被告提供照片予「阿國」之人換貼在丙○○、甲○○身分證上加以變造，再將
    其中變造完成後之丙○○身分證交由與之有犯意絡之丁○○持向乙○○租屋之行
    為，係觸犯刑法第二百十六條、第二百十二條之行使變造身分證罪；次查被告於
    「阿國」變造完成上開二張身分證後，明知為來路不明之贓物，各以一千元代價
    予以購買之行為，則係觸犯同法第三百四十九條第二項之故買贓物罪；再被告與
    丁○○基於犯意之聯絡，由丁○○偽造「丙○○」簽名各一枚、印文各二枚於屬
    私文書性質之一式二份房屋租賃契約書上而偽造，再將其中一份持向出租人乙○○承租上開房屋而行使之行為，核係觸犯同法第二百十六條、第二百十條之行使
    偽造私文書罪。又被告與丁○○間，就所犯行使變造身分證與行使偽造私文書二
    罪，有犯意之聯絡及行為之分擔，均為共同正犯。再被告變造身分證之低度行為
    ，為行使變造身分證之高度行為所吸收，及偽造「丙○○」簽名、印章、印文之
    行為，又各係偽造房屋租賃契約書之部分行為，與偽造該契約書之低度行為，亦
    分別為行使偽造私文書之高度行為所吸收，均不另論罪。另被告先後二次故買贓
    物之犯行，時間緊接，所犯又係構成犯罪要件相同之罪名，顯係基於概括犯意為
    之，為連續犯，應依刑法第五十六條規定以一罪論，並加重其刑。另被告所犯上
    開三罪間，有方法、結果之牽連關係，為牽連犯，應依刑法第五十五條規定，從
    一重之行使偽造私文書罪處斷，雖公訴人未就被告故買贓物之犯行提起公訴，然
    此部分與起訴部分，有牽連犯裁判上一罪之關係，已如前述，應為起訴效力所及
    ，本院自應一併予以審理。爰審酌被告之品行、智識程度、因案遭通緝，為脫免
    逮捕而犯本罪之動機，偽造他人遺失之身分證件再予以故買，並持以租屋，對他
    人、戶政機關所造成之損害程度，以及被告犯罪後坦承犯行等一切情狀，量處如
    主文所示之刑，以資懲儆，並諭知易罰金之折算標準。至扣案變造之丙○○、甲○○身分證各一張上所換貼之「戊○○照片」各一張及偽造之房屋租賃契約書一
    份（含偽造之丙○○簽名、印文），均屬被告所有，且係供犯本件行使變造身分
    證、行使偽造私文書罪所用之物，業據其陳明在卷，爰依刑法第三十八條第一項
    第二款規定宣告沒收；而扣案另一份偽造之房屋租賃約書上偽造之「丙○○」簽
    名一枚、印文二枚，不問屬於犯人與否，均應依刑法第二百十九條規定宣告沒收
    ，惟該契約書、丙○○、甲○○身分證本身，則非被告所有，及偽造之「丙○○
    」印章一個，丁○○供稱已丟棄而滅失，自無從於本案中諭知沒收。又被告於上
    開一式二份之房屋租賃契約書承租人欄下填寫「丙○○」姓名及蓋章之行為，用
    意僅在識別承租人為何人，並非表示承租人本人簽名之意思，不生偽造之署押問
    題，併此敘明。
三、另經本院查悉與被告共同涉犯本件行使變造身分證及行使偽造私文書二罪嫌之丁○○（女，民國○○○年○月○○日生，身分證統一編號：Ｚ00000000
    0號，住宜蘭縣羅東鎮○○路六十八巷一號），未據查獲起訴，本院尚難逕為審
    理，應移由檢察官另行偵辦。
據上論斷，應依刑事訴訟法第二百九十九條第一項前段，刑法第二十八條、第二百十
六條、第二百十二條、第二百十條、第三百四十九條第二項、第五十五條、第四十一
條第一項前段、第三十八條第一項第二款、二百十九條，罰金罰鍰提高標準條例第一
條前段、第二條，判決如主文。
本案經檢察官陳銘祥到庭執行職務。
中      華      民      國       九十       年     七     月    十八    日
                                      臺灣板橋地方法院刑事第三庭
                                          法  官  趙  義  德
右正本證明與原本無異。
如不服本判決應於送達後十日內向本院提出上訴狀。
                                          書記官  張  慧  玲
中      華      民國       九十       年     七     月   二十三   日
附錄本案論罪科刑法條全文：
刑法第三百四十九條第二項：
搬運、寄藏、故買贓物或為擔保者，處五年以下有期徒刑、拘役或科或併科一千元以
下罰金。
刑法第二百十二條：
偽造、變造護照、旅券、免許證、特許證及關於品行、能力、服務或其他相類之證書
、介紹書，足以生損害於公眾或他人者，處一年以下有期徒刑，拘役或三百元以下罰
金。
刑法第二百十條：
偽造、變造私文書，足以生損害於公眾或他人者，處五年以下有期徒刑。
刑法第二百十六條：
行使第二百十條至第二百十五條之文書者，依偽造、變造文書或登載不實事項或使登
載不實事項之規定處斷。


司法院資訊處製作；財團法人民間司法改革基金會備份。
